---
title: "Tarea 2"
author: "Bruno Zang"
date: "15 de mayo de 2018"
output: pdf_document
---

```{r setup, include=FALSE}
knitr::opts_chunk$set(echo = TRUE)
```

## Entrega

La tarea debe ser realizada en RMarkdown en un repositorio de GitHub llamado "Tarea 2".
La tarea es individual por lo que cada uno tiene que escribir su propia versión de la misma. 
El repositorio debe contener unicamente el archivo .Rmd con la solución de la tarea.

## Ejercicio 1

Los datos que vamos a utilizar en este ejercicio están disponibles en el catálogo de datos abiertos uruguay https://catalogodatos.gub.uy.
Los datos que seleccioné son sobre las emisiones de dióxido de carbono (CO2) correspondientes a las actividades de quema de los combustibles en las industrias de la energía y los sectores de consumo. Se incluyen también emisiones de CO2 provenientes de la quema de biomasa y de bunkers internacionales, las cuales se presentan como partidas informativas ya que no se consideran en los totales. En el siguiente link se encuentrán los datos y los meta datos con información que describe la base de datos https://catalogodatos.gub.uy/dataset/emisiones-de-co2-por-sector.

Debe leer con cuidado la información en los meta datos para responder correctamente.


```{r, message=FALSE, warning=FALSE, results='asis', echo=FALSE}
library(tidyverse); library(xtable)

dat <- read.csv("emisiones.csv", header = TRUE, dec = ",") 
metadat <- read.csv("metadata_emision.csv", header = TRUE) 

# xtable(metadat[,-2], align = 'ccp{2cm}p{8cm}' )  %>%
#   print( include.rownames = FALSE)

colnames(dat)[1] <- "AÑO"

dato_emision<- gather(dat, key = fuente, value = emision, -AÑO)
``` 

Los datos fueron reestructurados para simplificar  la exploración, de la siguente manera:

```{r, message=FALSE, warning=FALSE, results='asis', echo=TRUE, eval=FALSE}
library(tidyverse)
dato_emision<- gather(dat, key = fuente, value = emisión, -AÑO)
```

Con estos datos responda las sigueintes preguntas:

 1. Usando las funciones de la librería `dplyr` obtenga qué fuentes tienen la emisión máxima. Recuerde que TOTAL debería ser excluído para esta respuesta así como los subtotales.

 2. ¿En qué año se dió la emisión máxima para la fuente que respondió en la pregunta anterior?

3. Usando las funciones de la librería `dplyr` obtenga las 5 fuentes, sin incluir TOTAL ni subtotales, qué tienen un valor medio de emisión a lo largo de todos los años más grandes. 

4. Usando ggplot2 realice un gráfico de las emisiones a lo largo de los años para cada fuente. Utilice dos elementos geométricos, puntos y lineas. 
Selecciones para dibujar solamente las 5 fuentes que a lo largo de los años tienen una emisión media mayor que el resto (respuesta de la pregunta 3).
Las etiquetas de los ejes deben ser claras y describir las variables involucradas. Incluir un `caption` en la figura con algún comentario de interés que describa el gráfico.

5. Relplique el siguiente gráfico usando ggplot2.
 Incluir un `caption` en la figura con algún comentario de interés que describa el gráfico.


\newpage
![](box.pdf)

6. Usando la librería ggplot2 y ggpmisc replique el siguiente gráfico de las emisiones totales entre 1990 y 2016.
Los puntos rojos indican los máximos locales  o picos de emisión de CO2 en Gg. 
Use `library(help = ggpmisc)` para ver todas las funciones de la librería ggpmisc e identificar cual o cuales necesita para replicar el gráfico.
Incluir un `caption` en la figura con algún comentario de interés que describa el gráfico.

![](ggmisc.pdf)
\newpage

#1
```{r}
library(tidyverse)
library(dplyr)
dat_emision<- gather(dat, key = fuente, value = emision)
filter(dat_emision,fuente!="TOTAL" & emision==max(emision,na.rm = TRUE))
```

La Quema de Biomasa es el mayor emisor de CO2.

#2
```{r}
dat_emision<- gather(dat, key = fuente, value = emision, -AÑO)
filter(dat_emision,emision==max(emision,na.rm=TRUE))
```

La mayor emision de la Quema de Biomasa fue en el 2016

#3

```{r}
value.mean <-dat_emision %>%
  group_by(fuente)%>%
  filter(!fuente %in%c("TOTAL", "S_C", "I_E"))%>%
  summarise(media=mean(emision)) %>% 
  arrange(desc(media)) %>% 
  head(5)
value.mean
```

#4
```{r}
library(ggplot2)
dat_emision %>% filter(!is.na(emision)) %>%
  filter(fuente==c("I","T","CE_SP","Q_B","BI")) %>%
  ggplot(aes(x=AÑO, y=emision, group=fuente, colour=fuente))+
  geom_point() +
  geom_line()
  labs(x="Años", y= "Emisión de CO2", title= "Serie Temporal de las Fuentes de Emisión de CO2", caption="Lo que me llama mas la atencion es la mayor emision de CO2 de la fuente Quema de Biomasa 
       a partir de 2005 mientras que las demas fuentes se mantienen (a exepcion de CE_SP que disminuye abruptamente)")
```

#5
```{r}
dat_emision%>%filter(fuente==c("I","T","CE_SP","Q_B","BI")) %>%ggplot(aes(x=fct_reorder(fuente,-emision),emision))+geom_boxplot()+labs(x="Fuentes con mayor emisión media entre 1990-2016", y="Emisión de CO2 en Gg")

```

#6
```{r}
library(ggpmisc)
dat_emision%>%
  filter(fuente=="TOTAL")%>%
  group_by(AÑO)%>%
  ggplot(aes(AÑO,emision))+
  geom_line()+
  geom_point()+
  labs(x="Año",y="Emisión de CO2 en Gg")+
  scale_x_continuous(breaks=c(1990,2000,2010))+
  stat_peaks(colour="red")+
  stat_peaks(geom="text" ,colour = "red", vjust=-0.5)
```





## Ejercicio 2

Los datos que vamos a utilizar en este ejercicio están disponibles en el catálogo de datos abiertos uruguay https://catalogodatos.gub.uy.

Los datos que seleccioné son sobre los gastos realizados por actos médicos
Los datos y los metadatos se encuentran disponibles en:

https://catalogodatos.gub.uy/dataset/gasto_am_2016_fondo-nacional-de-recursos/resource/936ac9e6-b0f6-424a-9b53-ee408a91fd6f

Este ejercicio tiene como objetivo que realice un análisis exploratorio de datos utilizando todo lo aprendido en el curso.
Debe contener al menos 5 preguntas orientadoras y visualizaciones apropiadas para responderlas. 
La exploración deberá contener las preguntas a responder sus respuestas con el correspondiente resumen de información o visualización. 
Incluya en su exploración el análisis de la variabilidad tanto de  variables cuantitativas como cualitativas y covariaciones entre las mismas. 
Recuerde que en las visualizaciones, las etiquetas de los ejes deben ser claras y describir las variables involucradas. Incluir un `caption` en la figura con algún comentario de interés que describa el gráfico.

```{r, echo=FALSE}

gastos <- read.csv("gastosmed.csv", header = TRUE, dec = ",") 
colnames(gastos)[3] <- "Edad"
```

## Preguntas a Responder


 1.Número de pacientes por su edad separados por sexo
```{r}
ggplot(gastos,aes(x=(Sexo)))+geom_bar(aes(fill=Sexo))+labs(x="Sexo",y="cantidad de pacientes")
```
 
```{r}

gastos %>%
  ggplot(aes(Edad, fill = Sexo))+geom_histogram()+facet_wrap( ~ Sexo)+labs(x =  "Edad", y = "Número de pacientes", caption="Se puede ver que hay mas pacientes del Sexo Masculino en la mayoria de las edades y se puede ver un incremento significativo de pacientes en ambos sexo a los 50 años")
```



 2.¿Que prestacion se realiza mas?
```{r}

gastos %>%
  ggplot(aes(x = fct_infreq(Prestacion))) +geom_bar()+coord_flip() +labs(y = "Número de pacientes", x = "Prestaciones", caption="Se puede visualizar que la prestacion que mas se realiza es PCI, seguido de la Dialisis")
```

```{r}
ggplot(gastos, aes(x=Prestacion,fill=Sexo))+
geom_bar()+coord_flip()+facet_wrap(~Sexo)+
labs(x="Tipo de prestaciones",y="Número de pacientes",caption="Para los dos sexos la prestacion que mas se realiza es PCI, pero a diferencia que el Sexo Masculino que la segunda prestacion mas realizada es PCI-ATCP mientras que el de la del Sexo Femenino es la Dialisis")
```
 
 3.a¿De donde son la mayoria de los pacientes atendidos?
 
```{r}
gastos %>% ggplot(aes(x = fct_infreq(Departamento_residencia))) +geom_bar(aes(fill=Departamento_residencia)) +coord_flip() +
  labs(x = "Departamento", y = "Número de pacientes",caption="Los pacientes son mayormente de Montevideo algo obvio ya que la mayor parte de la poblacion esta en la capital")
```

 3.b ¿En que departamento esta la mayoria de los pacientes siendo atendidos y por cual asociasión?
```{r}
gastos %>% ggplot(aes(x = fct_infreq(Prestador_departamento))) +geom_bar(aes(fill=Prestador_departamento)) +coord_flip() +
  labs(x = "Departamento", y = "Número de pacientes",caption="Donde  se atiende mas a los paciente es en Montevideo ya que estan mas capacitados con tecnologia")
```



```{r}
ggplot(gastos,aes(x=(Prestador_tipo)))+
geom_bar()+labs(y="Número de pacientes",x="Tipo de Prestador",caption="Hay un mayor número de pacientes en IAMC")
```

 4. ¿Quien gasta mas segun la edad y el sexo del paciente?
```{r}
group_by(gastos,Edad,Sexo) %>%summarise(Media=sum(Importe))%>% ggplot(aes(Edad,Media,colour=Sexo))+geom_line()+labs(x="Edad", y="Importe Total Medio",caption="Se puede ver que a temprana edad Mujeres pagan un poco mas que los hombres hasta una edad de 45 años donde el Hombre supera los gastos de la mujer, pero luego a una avanzada edad de 85 años nuevamente las mujeres pagan un poco mas que los hombres")
```

 5. ¿Que departamento pagan mas por los tratamientos médicos?
```{r}
group_by(gastos,Importe,Departamento_residencia) %>% summarise(Media=sum(Importe))%>%
ggplot(aes((Media),Departamento_residencia))+geom_smooth(method = "lm",
se = FALSE)+labs(x="Importe medio total", y="Departamentos",caption="Se puede ver que los pacientes que pagan mas son los que provienen de Montevideo, Seguidos de Canelones")
```







